臺灣桃園地方法院刑事判決　　　　　　　　　　　　　九十年度交易字第二五八號
　　公　訴　人　臺灣桃園地方法院檢察署檢察官
　　被　　　告　甲○○
右列被告因過失傷害案件，經檢察官提起公訴（九十年度偵字第二四六八號），本院
判決如左：
    主  文
甲○○因過失傷害人，處拘役伍拾捌日，如易科罰金以參佰元折算壹日。
    事  實
一、甲○○於民國八十九年十月二十五日二十二時三十分許，駕駛車號ＧＢ─一九七
    七號自用小客車，沿桃園縣龍潭鄉○○路往大溪方向行駛，途經該龍潭鄉○○路
    ○○路二二六巷交岔路口，本應注意車輛行駛時，駕駛人應注意車前狀況，並隨
    時採取必要之安全措施及車輛行至無號誌之交岔路口，須減速慢行，作隨時停車
    之準備，而依當時雖有下雨，然路面平坦、無障礙物等情況，又無不能注意之情
    事，竟疏於注意，於行經該無號誌交岔路口，未減速慢行，遂於通過上開交岔路
    口時，適有未考取駕駛執照、且未戴安全帽之少年（民國七十三年生）丁○○○
    騎乘車號ＧＹＶ─七五０號機車，沿該中正路二二六巷途經上開交岔路口，亦疏
    未注意於行經無號誌之交叉路口，應減速慢行，作隨時停車之準備，及支線道車
    應暫停讓幹線道車先行，轉彎車應讓直行車先行等規定，而貿然駛入該中正路準
    備左轉，致甲○○所駕前開自小客車因而剎閃不及，與丁○○○所騎機車發生撞
    擊，丁○○○因而彈撞甲○○所駕前開自小客車之擋風玻璃，再彈落至對向車道
    ，致受有頭部外傷併顱內出血、左側股骨骨折等傷害。
二、案經丁○○○訴由桃園縣警察局平鎮分局報請臺灣桃園地方法院檢察署檢察官偵
    查起訴。
    理  由
一、訊之被告甲○○對於其於右開時、地駕車與告訴人丁○○○發生車禍肇事並致告
    訴人受傷之事實，業據被告供述甚詳，核與證人丙○○於警訊及本院九十年七月
    二十三日所證述「我在三角窗賣鹽酥雞，是在車禍的現場對面，我站的地方可以
    看見車禍發生的地點。（當天你看到的情形如何？）當天我在賣鹽酥雞剛好有客
    人來，我先聽到巷口有轟轟很大的機車聲音，是看機車出來的燈光，機車當時還
    在巷子的中間，我在包東西，頭底下來，後抬起來，就看到已經撞到了，約十幾
    秒鐘。（撞到的時候你是否有過去看？）人已經彈到對向快車道來，靠近我攤位
    前面，因為下著毛毛雨，我就請一個人拿雨傘，去幫擋著機車騎士，我並請我太
    太去叫救護車，另請一個人去指揮車子，以免撞到躺在地上的人。（被害人彈過
    來的時候，是否有看到他有載安全帽？）我有看，但是被害人沒有載安全帽。（
    當天警察去有無去找安全帽？）警察有去找，但是沒有找到，警察也有在現場測
    量，當天現場很亂，因為那邊經常發生車禍，附近的人，發生車禍會出來幫忙。
    （當天被告的車子是開在何處？）他開在快車道，車禍發生的地點在快車道上面
    ，被害人彈到對象的車道上面去。」之情節大致相符，並有告訴人之診斷證明書
    及警製道路交通事故調查報告表與現場照片六張、車損照片五張附卷可稽。而從
    卷附道路交通事故調查報告表及現場照片六張、車損照片五張、證人丙○○前述
    證詞，與承辦警員乙○○○○於本院九十年六月十八日訊問時證述「（去處理時
    ，他們是否還在現場？）人都還在，傷者還是躺在馬路對向車道上。（那不是有
    安全島嗎？）告訴人是要穿越道路。（事故現場圖是否讓當事人均看過？）草圖
    有讓他們看過。後來根據草圖製作交通事故報告調查表。因為告訴人說當時他沒
    有在現場，所以他就不簽名了。（提示八十九年偵字第一八五四三號偵查卷第十
    五頁至第二十頁照片問證人是否當時你們照的？）是我事後去補照的。（當時去
    看現場告訴人的機車是否就是如照片上的樣子？）照片上機車的車殼是有掉下來
    ，但是沒有安全帽，當時因為告訴人頭部有受傷，所以有沿路去找安全帽，當時
    就研判告訴人沒有戴安全帽。（被告當時車子的受損程度是否如照片的樣子？）
    是」等語判斷，被告於行經前開無號誌之交岔路口時，確未減速慢行及注意車前
    狀況，告訴人丁○○○未戴安全帽，且未於路口暫停讓幹道車先行（中正路為幹
    道），而貿然駛入該中正路準備左轉，致甲○○所駕前開自小客車因而剎閃不及
    ，與其所騎機車發生撞擊無誤。
二、按汽車行駛至無號誌之交岔路口，應減速慢行，作隨時停車之準備；另汽車行駛
    時，駕駛人應注意車前狀況，並隨時採取必要之安全措施，道路交通安全規則第
    九十三條第一項第四款、第九十四條第三項分別定有明文。被告既領有駕駛執照
    ，其於右揭時地駕車自應遵守上述道路交通安全規定，且依當時路面平坦、無障
    礙物等情形亦無不能注意之情形，其行駛至無號誌之交岔路口，竟未減速慢行，
    作隨時停車之準備，並疏未注意車前狀況，因而肇禍，自應負過失責任；又告訴
    人丁○○○無駕駛執照且未戴安全帽騎乘機車，於行經上開交岔路口，亦疏未注
    意於行經無號誌之交叉路口，應減速慢行，作隨時停車之準備，及支線道車應暫
    停讓幹線道車先行，轉彎車應讓直行車先行，而貿然駛入中正路準備左轉，有違
    同規則第八十八條第五款、第九十四條第三項、第一百零二條第一項第二款之規
    定，就本件車禍之發生亦顯有過失，此亦為臺灣省桃園縣區車輛行車事故鑑定委
    員會、臺灣省車輛行車事故覆議鑑定委員會所同認，有臺灣省桃園縣區車輛行車
    事故鑑定委員會九十年四月十三日九十府車鑑桃字第九００二九七號函附於臺灣
    桃園地方法院檢察署九十年度偵字第二四六八號卷，及臺灣省車輛行車事故覆議
    鑑定委員九十年十一月二十七日府覆議字第九０二二二六號函附於本院卷可稽。
    再告訴人丁○○○雖與有過失，同為本件車禍肇事之原因，惟按刑法上所謂之「
    過失」，係指行為人雖非故意，但按其情節應注意，並能注意，而不注意者而言
    ，告訴人丁○○○與有過失，仍無法減免行為人在不超越社會相當性之範圍應有
    之注意義務，且刑事責任係對於反社會行為所加之公之制裁，不若民事責任係專
    以填補損害為目的，因此並無允許依過失相抵之理論，而消長已發生之刑事責任
    之餘地，是本件被告仍難辭其過失之責。而告訴人丁○○○因本件車禍致受前開
    所述之傷害，已如前述，是被告之過失行為與告訴人丁○○○之受傷間，具有相
    當因果關係。是本件事證明確，被告之犯行洵堪認定，應予依法論科。
二、核被告所為，係犯刑法第二百八十四條第一項前段之過失致傷害罪。爰審酌被告
    前未曾受有期徒刑以上刑之宣告，此有臺灣高等法院被告全國前案紀錄表存卷可
    按，素行良好，就本件車禍發生之過失程度尚非重大，雖案發迄今尚因和解金額
    未能談攏尚未與告訴人達成和解，然犯後坦承犯行，並協助將告訴人就醫，態度
    尚稱良好等一切情狀，量處如主文所示之刑。又被告行為後，刑法第四十一條關
    於易科罰金折算標準之規定，業於九十年一月十日經修正公布，於同年月十二日
    生效，易科罰金之適用範圍擴大為最重本刑五年以下有期徒均得易科罰金，經比
    較新舊法之規定，適用新法規定對被告並無不利，爰依刑法第二條第一項前段之
    規定，適用裁判時即修正後之刑法第四十一條第一項前段諭知易科罰金之折算標
    準，附此敘明。
據上論斷，應依刑事訴訟法第二百九十九條第一項前段，刑法第二條第一項前段、第
二百八十四條第一項前段、修正後第四十一條第一項前段，罰金罰鍰提高標準條例第
一條前段、第二條，判決如主文。
本案經檢察官鍾和憲到庭執行職務
中      華      民      國    九十一    年      一      月    二十一    日
                                    臺灣桃園地方法院交通法庭
                                        法  官  林 春 鈴
右正本證明與原本無異。
如不服本判決，應於判決送達後十日內向本院提出上訴狀( 應附繕本 )，上訴於
臺灣高等法院。
                                        書記官  江 世 亨
中        華        民        國   九十一   年   一   月    三十    日
附錄本件論罪科刑法條
刑法第二百八十四條第一項
因過失傷害人者，處六月以下有期徒刑、拘役或五百元以下罰金，致重傷者，處一年
以下有期徒刑、拘役或五百元以下罰金。
